【裁判字號】    95,易,272
【裁判日期】    951106
【裁判案由】    傷害
【裁判全文】
臺灣雲林地方法院刑事判決               95年度易字第272號
公  訴  人  臺灣雲林地方法院檢察署檢察官
被      告  甲○○
上列被告因傷害案件，經檢察官聲請簡易判決處刑（95年度偵字
第2209號），本院斗六簡易庭受理後（95年度六簡字第284 號）
，認不宜逕以簡易判決處刑，改依通常程序審理，本院判決如下
：
    主  文
甲○○無罪。
    理  由
一、公訴意旨略以：被告甲○○與丙○○係事實上夫妻關係，具
    有家庭暴力防治法第3 條第1 款所稱家庭成員關係。於民國
    95年4 月3 日晚上10時許，在雲林縣斗六市○○里○○路62
    號住處，雙方因小孩管教問題，發生爭執並拉扯，甲○○基
    於傷害人身體及恐嚇之犯意，徒手毆打丙○○之身體，致丙
    ○○受有左上肢挫傷、下肢多處瘀傷、左手指挫傷、多處撕
    裂傷之傷害，並以加害丙○○家人身體、生命之事，對丙○
    ○恫稱：如果將孩子帶走，將對周遭的家人不利等語，致丙
    ○○心生畏懼並生危害於安全，因認被告涉犯刑法第277 條
    第1 項之傷害及同法第305 條之恐嚇罪嫌。
二、按犯罪事實應依證據認定之，無證據不得認定犯罪事實。又
    不能證明被告犯罪者，應諭知無罪之判決，刑事訴訟法第15
    4 條第2 項、第301 條第1 項分別定有明文。次按刑事訴訟
    法第161 條已於91年2 月8 日修正公布，其第1 項規定：檢
    察官就被告犯罪事實，應負舉證責任，並指出證明之方法。
    因此，檢察官對於起訴之犯罪事實，應負提出證據及說服之
    實質舉證責任。倘其所提出之證據，不足為被告有罪之積極
    證明，或其指出證明之方法，無從說服法院以形成被告有罪
    之心證，基於無罪推定之原則，自應為被告無罪判決之諭知
    （最高法院92年台上字第128 號判例意旨參照）。
三、本件公訴意旨認被告甲○○涉有上揭罪嫌，係以證人即告訴
    人丙○○於警詢中之證言、國立臺灣大學醫學院附設醫院雲
    林分院（下稱臺大醫院雲林分院）診斷證明書、戶籍謄本、
    現場照片等為其所憑之論據。訊據被告堅決否認有上開被訴
    犯行，辯稱：我沒有出手打告訴人，她受的傷可能是摔煙灰
    缸時割到的，在搶杯子的時候，撞到旁邊的椅子、桌子，如
    果我有打他的話，傷勢不可能只有這樣，我也沒有講說把孩
    子帶走的話，要對告訴人周遭的人不利的話等語。經查：
    (一)被告被訴傷害部分：
      1.本件被告與告訴人為同居關係，2 人於95年4 月3 日晚
        上10時許，在雲林縣斗六市○○里○○路62號之住處發
        生口角爭執，嗣經警到場處理始停止爭吵，而告訴人於
        95年4 月6 日前往臺大醫院雲林分院驗傷時，受有「左
        上肢挫傷。下肢多處瘀傷。左手指挫傷。多處撕裂傷。
        」之傷害等情，業據被告坦認不諱，核與告訴人於警詢
        與本院審理中之證述相符，並有臺大醫院雲林分院95年
        4 月6 日出具之驗傷診斷書1 紙在卷可參，堪以認定。
      2.告訴人之上開驗傷診斷書檢查結果固記載：告訴人四肢
        部受有「下肢多處瘀傷。左手指挫傷。多處撕裂傷。」
        之傷害；於驗傷診斷書人體部位圖上亦有右腳膝蓋下方
        4 ×4 公分瘀血、左腳膝蓋上方2 ×3 公分瘀血、右手
        指、左手指、右腳之趾頭均有受傷之標示。惟據告訴人
        於本院審理時證稱：當時我摔煙灰缸，煙灰缸有破掉，
        我又拿啤酒杯打桌子，啤酒杯破掉，被告就跟我搶啤酒
        杯。腳趾頭受傷應該是踩到玻璃，雙手手指頭的傷，是
        在拉扯的時候，我手抓啤酒杯太緊了，所以就受傷了，
        膝蓋受傷可能是跟被告在拉扯的時候撞到桌子，就是我
        要把被告推開，然後我的腳頂住他的胸部，怕他揍我，
        所以我要跟他有一段距離，所以我的腰部和腳就是頂住
        他的胸部往上撐的時候才會受傷的，後來我們從沙發一
        直打到旁邊去，腳也有去撞到桌子等語（本院卷第51、
        54-57 頁），故診斷證明書上記載告訴人手指部分受傷
        應係告訴人自己手握破掉之玻璃杯所致，腳趾部分受傷
        應係告訴人踩到地上碎掉的玻璃所致，膝蓋附近受傷應
        係告訴人與被告拉扯時撞到桌子，或告訴人以腳頂住被
        告的胸部往上撐所致，是本件告訴人所受「下肢多處瘀
        傷。左手指挫傷。多處撕裂傷。」等之傷害，均係告訴
        人自己之行為所致，而非被告有毆打之行為所致。
      3.另告訴人上開驗傷診斷書雖有「左上肢挫傷」之記載，
        並於人體部位圖之左上臂標示紅腫等情，及告訴人於本
        院審理時亦證稱：左手臂受傷是被告抓我手臂的時候受
        傷的，是被告造成的云云（本院卷第54頁反面、第57頁
        ），惟依告訴人所稱2 人吵架之情節：我們從沙發一直
        打到旁邊去，警察來的時候已經打了半個小時左右，被
        告一開始先罵我，起口角之後開始拉扯，後來被告就把
        我壓在地上。警察到的時候，我們已經站起來了，因為
        被告要搶啤酒杯我不給他，所以我就兩手緊握啤酒杯，
        後來警察叫我放下，我不放下，結果他就搶，他們是有
        練過的，就是空手奪刃等語（本院卷第55頁反面、57
        頁），是以告訴人描述之吵架情形觀之，告訴人所受左
        上臂紅腫之傷害，雖有可能於2 人拉扯中遭被告抓傷所
        致，然亦有可能是因為警察到現場時對告訴人施以強制
        力，將告訴人手中玻璃杯搶下所致，甚至有可能是因為
        告訴人與被告2 人拉扯近半個小時，告訴人不慎碰撞物
        品所致，既有多種可能，是否為被告抓傷所致，即難認
        定。再者，本件被告若有傷害告訴人左上臂之行為，何
        以告訴人於95年4 月7 日製作警詢筆錄時，僅指稱被告
        毆打其頭部（警卷第6 頁），而未提及被告有抓傷其手
        臂之情形？告訴人於本院接受檢察官主詰問時，僅提及
        ：被告赤手空拳打我，把我推到在地上，傷害到腳、腰
        部、頭部等語（本院卷第51頁），亦未提及有傷害手臂
        之情形？且若被告確有赤手空拳毆打告訴人之行為，則
        何以告訴人除前開因自己行為所致之傷害外，只受有左
        上臂紅腫之傷害？況以被告仍值壯年，若其確有意傷害
        告訴人，則告訴人所受之傷害又何止如此？受傷之部位
        又豈會僅在左上臂而已？是本件尚難認定被告有毆打或
        抓傷告訴人之行為，告訴人所受「左上肢挫傷」之傷害
        ，亦難逕認定為被告行為所致。
    (二)被告被訴恐嚇部分：
      1.告訴人於警詢中固指稱：被告平時在發生口角時，常說
        我若要帶孩子離開的話，他就會對我周遭的親友不利的
        話（警卷第7 頁）；及於本院審理時亦有證稱：被告前
        幾年就講過如果要帶孩子離開的話，會對我周遭的親友
        不利這句話，每次吵架的時候，10次大概也有5 次會這
        麼說（本院卷第52頁），故告訴人於警詢及本院審理時
        均指稱被告「經常」為上開恐嚇言語。惟於同次審理時
        卻又有證稱：被告跟我講這話的次數大概3 、4 次，時
        間大概從88、89年間開始（本院卷第51-52 頁）；講說
        對親友不利的話講了大概有3 次，是在88、89、90年的
        時候，有3 次，大約1 年1 次等語（本院卷第53頁反面
        ），是其所指證遭被告以「如果將孩子帶走，將對周遭
        家人不利」之言語恐嚇之頻率次數，前後反覆不一，已
        有矛盾。
      2.另告訴人於本院審理時明確指證：今年4 月3 日我們發
        生爭吵的那天，被告也有講這句話（本院卷第52頁），
        惟嗣後又稱：講說對親友不利的話大概有3 次，在88、
        89 、90 年的時候最嚴重，大約1 年1 次（本院卷第54
        頁），是被告於今年4 月3 日與告訴人發生爭吵時，究
        竟有無為上開恐嚇言語，告訴人於同次審理中所證前後
        亦不盡一致。
      3.而本件關於被告被訴恐嚇罪部分，檢察官提出之證據僅
        有告訴人之單一指訴，此外，並無其他證據足資佐證告
        訴人所指被告上開恐嚇之事為真，且告訴人之指證又前
        後不一存有瑕疵，已難率信，自難僅憑告訴人單一且有
        瑕疵之指訴即認定被告有恐嚇犯行。
四、綜上所述，本件公訴人所提出之證據，不足以為被告有罪之
    積極證明，無從說服本院形成被告有罪之心證，依前揭條文
    及判例意旨，自應為被告無罪判決之諭知。
五、又本案既於審理後，認應為無罪之諭知，已該當刑事訴訟法
    第451 條之1 第4 項但書第3 款所列不得以簡易判決處刑之
    情形，檢察官聲請簡易判決處刑自非適當，依同法第452 條
    之規定，應由本院適用通常程序審判之，併此敘明。
據上論斷，應依刑事訴訟法第452 條、第301 條第1 項前段，判
決如主文。
本案經檢察官乙○○到庭執行職務。
中    華    民    國    95    年    11    月    6     日
                  刑事第三庭    審判長法  官 劉 國 賓
                                      法  官 廖 淑 華
                                      法  官 王 素 珍
以上正本證明與原本無異。
如不服本判決，應於判決收受後10日內，向本院提出上訴狀（須
附繕本）。
                                      書記官 林 怡 君
中    華    民    國    95    年    11    月    9     日


司法院資訊處製作；財團法人民間司法改革基金會備份。
